臺灣高雄地方法院刑事判決　　　　　　　　　　　　九十一年度易字第一五九七號
　　公　訴　人　臺灣高雄地方法院檢察署檢察官
　　被　　　告　甲○○
右列被告因詐欺案件，經檢察官提起公訴 （九十年度偵緝字第一三六九號），本院
判決如左：
    主  文
甲○○連續意圖為自己不法之所有，以詐術得財產上不法之利益，處有期徒刑月，
如易科罰金，以佰元折算壹日。
    事  實
一、甲○○於民國八十五年十月二十八日，檢附其身分證件及土地所有權狀等相關財
    力證明，向聯邦商業銀行股份有限公司（下稱聯邦銀行）申請信用卡，經聯邦銀
    行於同年十一月十一日核發卡號0000000000000000號之ＶＩＳ
    Ａ信用卡一張予甲○○使用，信用額度為新台幣（下同）五萬元，雙方約定甲○
    ○得持該信用卡至特約商店消費，消費金額均先由聯邦銀行代為墊付，甲○○於
    次月接獲帳單後，則應給付每月所應付之最低應繳金額或全部予以清償。詎甲○
    ○取得上開信用卡後，竟基於意圖為自己不法之所有之概括犯意，明知自己並無
    付款之意願，仍自同年十一月十八日起至十二月一日止，先後於附表所示之時、
    地連續刷卡消費，金額共計七萬零九百六十四元。嗣上開特約商店經由聯合信用
    卡處理中心向聯邦銀行請款，聯邦銀行乃陷於錯誤依約給付上開款項，甲○○即
    藉此獲取免除對特約商店所積欠購物或消費價金債務之不法利益，迨帳款繳付期
    限屆至，聯邦銀行未見甲○○依約付款，復屢次追討無著，始知受騙。
二、案經聯邦銀行訴由臺灣高雄地方法院檢察署檢察官偵查起訴。
    理  由
一、訊據被告甲○○固坦承其確有於右揭時、地，向告訴人聯邦銀行申請信用卡，並
    持該信用卡刷卡消費，迄今均未清償等情不諱，惟矢口否認有何詐欺犯行，辯稱
    其以為每月僅須繳付數千元之最低應繳金額，但因第一期最低應繳金額即高達二
    萬餘元，其無法負擔云云。經查：
(一)被告於八十五年十月二十八日向告訴人聯邦銀行申請信用卡消費，告訴人乃於同
    年十一月十一日核發前開信用卡予被告使用，惟被告取得該卡後，旋自同年十一
    月十八日起至十二月一日止之短短二週內，密集連續刷卡消費十筆，金額高達七
    萬零九百六十四元，已超出信用額度，事後復避不見面之事實，業經告訴代理人
    乙○○指訴綦詳，且有信用卡申請書影本、帳單詳細資料查詢表、歷史帳單各一
    份在卷可稽。
(二)被告刷卡消費積欠上開金額後，並未依約按期繳款，經告訴人於八十六年間對被
    告提起清償債務之訴，請求被告給付上述金額，然被告均未到庭，嗣經法院一造
    辯論判決告訴人勝訴確定，有卷附臺灣臺北地方法院八十六年度北簡字第六一二
    八號宣示判決筆錄及民事判決確定證明書足憑，惟此後被告仍不知去向，經告訴
    人遍尋未獲，而事發迄今已近五年，被告均未曾主動與告訴人協調還款事宜，且
    始終分文未償，此亦經被告當庭自承無誤，益徵其於刷卡消費時，自始即無繳款
    之意願，其有詐欺意圖已甚明顯。
(三)綜上所述，被告徒以無法負擔最低應繳金額為由置辯，顯係事後卸責之詞，不足
    採信。本件事證明確，被告詐欺犯行，已堪認定。
三、查被告前往特約商店刷卡消費時，不論所購買者為具體財物或無形之服務，其主
    觀上均係已由發卡銀行先行代為墊付價款之方式，作為其清償對於特約商店所欠
    賬款之手段，不論被告將來是否會向發卡銀行償付帳款，各特約商店均能自發卡
    銀行取得款項，是被告於簽帳消費時主觀上並無詐取特約商店財物之犯意，而各
    特約商店於接受被告持卡消費時，僅係同意由發卡銀行承擔被告因消費而對該特
    約商店所負之價金債務，在整個交易過程中，各特約商店均係為自己之利益而從
    事交易活動，是無從使各該特約商店立於發卡銀行之使用人或代理人地位，而認
    係發卡銀行授權或指示各該特約商店將財物或服務交付予被告，因而縱所交付者
    為財物，亦難認被告係詐取發卡銀行之使用人之財物，故被告係經由特約商店向
    發卡銀行請款，使銀行陷於錯誤而如數墊付款項，藉此獲取免除其對特約商店所
    欠價金債務之不法利益。是核被告甲○○所為，係犯刑法第三百三十九條第二項
    之詐欺得利罪，公訴人認應依同法第一項之詐欺取財罪處斷，尚有未洽，惟起訴
    事實相同，爰依法變更起訴法條，附此敘明。被告先後多次詐取不法利益之犯行
    ，均時間緊接、手段相同，顯係基於概括犯意反覆為之，應依連續犯之規定，論
    以一罪，並依法加重其刑。茲審酌被告利用信用卡之消費特性，向發卡銀行詐得
    不法利益，嚴重破壞信用卡之交易秩序，其所詐得之金額雖非鉅大，惟犯後多年
    毫不聞問，且迄今仍分文未償，顯無悔意等一切情狀，爰量處如主文所示之刑。
    再按被告行為後，刑法第四十一條業於九十年一月四日修正為「犯最重本刑為五
    年以下有期徒刑以下之刑之罪，而受六個月以下有期徒刑或拘役之宣告，因身體
    、教育、職業、家庭之關係或其他正當事由，執行顯有困難者，得以一元以上三
    元以下折算一日，易科罰金。但確因不執行所宣告之刑，難收矯正之效，或難以
    維持法秩序者，不在此限」，並於同年月十日經總統公布施行，新舊法比較之結
    果，以新法有利於被告，爰併諭知易科罰金之折算標準。
據上論斷，應依刑事訴訟法第二百九十九條第一項前段、第三百條、刑法第二條第一
項前段、第五十六條、第三百三十九條第二項、第四十一條第一項，罰金罰鍰提高標
準條例第一條前段、第二條，判決如主文。
中      華      民      國      九十一      年    七    月    二十九    日
                                        臺灣高雄地方法院刑事第一庭
                                            審判長法  官  林  水  城
                                                  法  官  郭  貞  秀
 法  官  謝  雨  真
右正本證明與原本無異。
如不服本判決，應於判決送達後十日內，向本院提出上訴狀。
                                                  書記官  陳  威  志
中    華    民    國      九十一      年      七      月      三十      日
【附表】
┌──┬─────────┬─────────┬────────────┐
│編號│刷卡期間          │特約商店名稱      │ 刷卡金額（新台幣）     │
├──┼─────────┼─────────┼────────────┤
│一  │八十五年十一月十  │月木軒古董藝品行  │ 五千九百元             │
│    │八日              │                  │                        │
├──┼─────────┼─────────┼────────────┤
│二  │八十五年十一月十  │月蓉兒精品服飾店  │ 二萬四千元             │
│    │八日              │                  │                        │
├──┼─────────┼─────────┼────────────┤
│三  │八十五年十一月二  │月蓉兒服飾店      │ 九千九百元             │
│    │十一日            │                  │                        │
├──┼─────────┼─────────┼────────────┤
│四  │八十五年十一月二  │冠欣資訊行        │ 一萬元                 │
│    │十五日            │                  │                        │
├──┼─────────┼─────────┼────────────┤
│五  │八十五年十一月二  │斐華皮飾店        │ 四千七百元             │
│    │十六日            │                  │                        │
├──┼─────────┼─────────┼────────────┤
│六  │八十五年十一月二  │斐華皮飾店        │ 四千八百元             │
│    │十六日            │                  │                        │
├──┼─────────┼─────────┼────────────┤
│七  │八十五年十一月二  │鴻輪小客車租賃    │ 五千二百元             │
│    │十七日            │有限公司          │                        │
├──┼─────────┼─────────┼────────────┤
│八  │八十五年十一月三  │屈臣氏百佳股份有限│ 八十五元               │
│    │十日              │公司高雄分公司    │                        │
├──┼─────────┼─────────┼────────────┤
│九  │八十五年十一月三  │漢神名店百貨股份有│ 三百九十九元           │
│    │十日              │限公司            │                        │
├──┼─────────┼─────────┼────────────┤
│十  │八十五年十一月三  │漢神名店百貨股份有│ 六百八十元             │
│    │十日              │限公司            │                        │
├──┼─────────┼─────────┼────────────┤
│十一│八十五年十二月一日│ 鴻輪小客車租賃   │ 五千三百元             │
│    │                  │ 有限公司         │                        │
└──┴─────────┴─────────┴────────────┘
附錄本案論罪科刑法條：
刑法第三百三十九條
意圖為自己或第三人不法之所有，以詐術使人將本人或第三人之物交付者，處五年以
下有期徒刑、拘役或科或併科一千元以下罰金。
以前項方法得財產上不法之利益或使第三人得之者，亦同。
前二項之未遂犯罰之。
